【裁判字號】    92,交抗,809
【裁判日期】    921127
【裁判案由】    違反道路交通管理處罰條例
【裁判全文】
臺灣高等法院交通事件裁定                         九十二年度交抗字第八○九號
    抗  告  人
    即受處分人  甲○○
右抗告人因違反道路交通管理處罰條例案件，不服臺灣士林地方法院九十二年度交聲
字第一九號，中華民國九十二年六月三十日裁定，提起抗告，本院裁定如左：
        主  文
原裁定撤銷，發回台灣士林地方法院。
        理  由
一、原裁定略以：依證人即上開違規情事之舉發警員公丕倫於原審調查中證稱受處分
    人是行駛內湖路一段左轉二０三巷時，伊站在內湖路一段二０三巷與環山路一段
    二十四巷口執行路檢勤務。並庭呈照片二張，謂伊在路肩的位置，看到受處分人
    轉彎，卻沒有二段式。伊所站的位置與內湖路一段二０三巷、內湖路一段的交叉
    路口中間無障礙物等語。依證人當庭提出之違規地點照片二幀所示，內湖路一段
    與同段二０三巷口設有機車二段式左轉標誌，並劃有機車待轉區標線，有照片二
    幀附卷足憑，況證人公丕倫與受處分人素不相識，並無怨隙，此為受處分人直認
    在卷，若無此違規情事，證人公丕倫焉會捏造製單告發？且依警員公丕倫執勤時
    所站立之位置與該路口間無阻礙視線之障礙物，為其證述在卷，並有受處分人繪
    製現場圖存卷可徵，故證人公丕倫證稱目睹受處分人騎乘機車沿內湖路一段由大
    直往內湖方向行駛，途經內湖路一段與同段二０三巷口時，逕行左轉二０三巷等
    語，應無錯認之可能。再依受處分人自承是由忠誠路住處出發，目的是環山路一
    段一五六號「德明技術學院」，中途要在環山路一段二十四巷購買等起點、中途
    點、終點，與卷附本院依職權調取之台北市大直、自強隧道、西湖等區地圖影本
    參互觀之，受處分人之行進路線應是由忠誠路穿越自強隧道，沿北安路再接內湖
    路一段，復左轉內湖路一段二０三巷，再右轉環山路一段二四巷，方為最便利之
    路線，核與證人公丕倫證述異議人行進路線相符，受處分人雖辯稱：伊沿內湖路
    一段行駛，在來來豆漿店處（即內湖路一段九十一巷）就已左轉巷弄行駛，再轉
    到內湖路一段二０三巷，迨要左轉到環山路一段二四巷為警攔停云云，並繪製行
    進路線如異議狀附件一所示，惟其於內湖路一段二０三巷之行進路線恰與其目的
    地背道而馳，顯與經驗法則不符，受處分人之辯詞難以採信。綜上所述，受處分
    人所辯無非卸責之詞，不足採信。受處分人確有於轉彎時，不依標誌、標線指示
    之違規情事無訛，是原處分機關為前開裁處，核無不當，而駁回受處分人之異議
二、抗告意旨略以：原裁定以無怨隙即無捏造至單告發之可能，未考量查獲貪瀆、違
    法亂紀，警員何其多？該員警亦有為謀獎金作不實告發之可能，否則何以於星期
    日清晨八時許，立於巷與巷口實施路檢勤務，該員警因週日適逢該巷口之早餐店
    用餐完畢，隨意抓幾個倒楣鬼開罰單，圖謀獎金，亦屬合理推論。再者，該日未
    走最便利路線乃係為了經過來來豆漿店買早餐（即內湖路一段九十一巷），經台
    北市○○路○段二○三巷口左轉環山路一段二十四巷往學校，但該路段並無限制
    二段式左轉，且該路線並無違經驗法則，若依該員警所述路線及照片，其所站位
    置內湖路一段二○三巷口與環山路一段二十四巷口，距內湖路一段與同段二○三
    巷口相隔約一百四十餘公尺，幾乎已是一條國小跑道，實有違常情。原審採信該
    警員胡亂告發，以無誣告舉發之可能，駁回受處分人之異議實有未洽。
三、經查：依上開違規情事之舉發警員公丕倫於原審調查中證稱：他是行駛內湖路一
    段左轉二○三巷，我站在內湖路一段二○三巷口與環山路一段二十四巷口執行勤
    務，確實如異議人所繪製之位置，伊在路肩的位置，看到受處分人轉彎，卻沒有
    二段式。因為該處時常發生竊案，且該處是轉角較易肇事的地方等語（見原審卷
    第二十六頁）。則依該警員所述，違規地點為內湖路一段及內湖路一段二○三巷
    交叉路口（見本院卷抗告人繪製地圖），而依抗告人所述轉彎地點為內湖路一段
    二○三巷與環山路一段二四巷交叉路口，則舉發位置距離內湖路一段違規地點距
    離甚長，是否抗告人駕駛路線及違規地點真如該警員所述，實有疑義，似抗告人
    所述轉彎地點距離舉發地點較近且合乎常情。再者，舉發單違規時間係星期日清
    晨八時三十分，該警員又僅有一人，證人公丕倫警員是否確係在執行臨檢勤務，
    似有調查當日勤務執行表以查明之必要。原審採信該警員之證言，固非無見，惟
    抗告人與該警員所述路線既不一致，且該警員是否確係執行勤務，有釐清之必要
    ，此攸關證人證詞之可信度。受處分人抗告意旨謂原審僅採信該警員之見解，忽
    視登載不實且有嚴重瑕疵之舉發事實，而認原裁定不當，尚非無理由，原裁定應
    予撤銷，發回原審法院更行調查，以期妥適。
據上論結，應依道路交通管理處罰條例第八十九條，道路交通案件處理辦法第二十六
條，刑事訴訟法第四百十三條，裁定如主文。
中    華    民    國       九十二      年    十一      月     二十七    日
                              臺灣高等法院交通法庭
                                  審判長法  官  許  增  男
                                        法  官  徐  昌  錦
                                        法  官  周  煙  平
右正本證明與原本無異。
不得再抗告。
                                        書記官  蕭  麗  珍
中      華      民      國    九十二    年     十一     月    二十八    日


司法院資訊處製作；財團法人民間司法改革基金會備份。
